【裁判字號】    98,交抗,272
【裁判日期】    980525
【裁判案由】    聲明異議
【裁判全文】
臺灣高等法院高雄分院刑事裁定         98年度交抗字第272號
抗  告  人
即受處分人  甲○○
上列抗告人因違反道路交通管理處罰條例聲明異議案件，不服臺
灣高雄地方法院中華民國98年4 月30日裁定（98年度交聲字第92
7 號），提起抗告，本院裁定如下：
    主  文
抗告駁回。
    理  由
一、抗告意旨略以：原裁定駁回抗告人異議關於處抗告人罰鍰新
    台幣 (下同)19500 元 部分，違反行政罰法第26條第1 項，
    一事不二罰之原則。因抗告人已受緩起訴1 年之刑事罰，依
    據上開法律規定，即不得依政罰裁處抗告人罰鍰云云。
二、按被告所犯為死刑、無期徒刑或最輕本刑3 年以上有期徒刑
    以外之罪，檢察官參酌刑法第57條所列事項及公共利益之維
    護，認以緩起訴為適當者，得定1 年以上3 年以下之緩起訴
    期間為緩起訴處分，其期間自緩起訴處分確定之日起算，刑
    事訴訟法第253 條之1 第1 項定有明文。又行政罰法第26條
    已明揭一事不二罰之原則，即應受行政罰之行為如經不起訴
    處分或為無罪、免訴、不受理、不付審理之裁判確定者，始
    得依違反行政法上義務規定裁處之。而上開法條規定並未包
    括緩起訴處分在內，惟緩起訴處分就其使被告免於刑事訴追
    之效果而言，雖與不起訴處分相同，然緩起訴處分另須於一
    定期間內遵守或履行刑事訴訟法第253 條之2 各款所規定之
    事項，該須遵守或履行之義務，雖需經受處分之被告同意，
    與刑罰純屬國家刑罰權不同，然若有刑事訴訟法第253 條之
    3 第1 項各款情形，檢察官仍得依職權或依告訴人之聲請，
    將緩起訴處分撤銷，故緩起訴處分之性質顯與不起訴處分不
    完全相同，而仍有處罰之實質。緩起訴之被告依檢察官緩起
    訴處分命令，向公益團體繳納捐款，係履行檢察官為緩起訴
    處分命令，性質上自屬於處分金，與罰金均處罰特定之對象
    繳納具有處罰性質之金錢，與罰金為相類之處罰。本於對受
    處分人不利益之規定不得任意擴張解釋之原則，自不得類推
    適用，是受行政罰之行為經緩起訴處分，除有符合行政罰法
    第26條第1 項但書之情形外，即不得依違反行政法上之義務
    規定裁處之。
三、查：抗告人於96年12月29日2 時31分許，已因飲用酒類達不
    能安全駕駛動力交通工具之程度，仍駕駛車牌號碼ZM-8587
    號自用小客車，行經高雄市○○區○道1 號南向368 公里處
    ，經警攔檢，測得抗告人呼氣酒精濃度達每公升0.62毫克，
    並經內政部警政署國道公路警察局第五警察隊報告臺灣高雄
    地方法院檢察署檢察官偵查而為緩起訴處分，命抗告人向高
    雄市觀護志工協進會毒品減害防治專戶支付30000 元，緩起
    訴期間為1 年（97年3 月12日至98年3 月11日），其緩起訴
    期間已屆滿而未經撤銷等情，有臺灣高雄地方法院檢察署檢
    察官緩起訴處分書、異議人之臺灣高等法院被告前案紀錄表
    在卷可稽。抗告人以一酒後駕車之行為，同時觸犯刑事法律
    及違反行政法上義務，經檢察官依刑事法律為緩起訴處分，
    抗告人並依據該緩起訴處分向高雄市觀護志工協進會毒品減
    害防治專戶30000 元，該捐款之性質與罰金相類，即無由再
    依違反行政法上義務之規定處罰之。是原處分機關就抗告人
    同一酒後駕車之行為，再予裁處罰鍰49500 元，就其中3000
    0 元部分即有違反一事不二罰之原則。惟依94年12月28日修
    正公布，並自95年7 月1 日施行之道路交通管理處罰條例第
    35條第8 項規定：「……前項（指有酒精濃度超過規定標準
    而駕駛車輛等情形）汽車駕駛人，經裁判確定處以罰金低於
    本條例第92條第3 項所訂最低罰鍰基準規定者，應依本條例
    裁決繳納不足最低罰鍰之部分。」，而依其性質道路交通管
    理處罰條例第35條第8 項應為行政罰法第26條第1 項之特別
    規定，是本件抗告人既已支付30000 元之緩起訴處分金，參
    照上開條文規定，抗告人即須補繳該等不足部分之罰鍰即19
    500 元（計算式為00000-00000＝19500），始為適法。
四、原法院因而就原處分中關於裁罰抗告人罰鍰30000 元部分，
    認抗告人之聲明異議為有理由，就原處分關於該部分予以撤
    銷，另諭知該部分抗告人不罰，至罰鍰19500 元部分，則駁
    回抗告人之異議，經核並無不合。抗告意旨指摘原裁定此部
    分不當，為無理由，應予駁回。
五、據上論結，應依道路交通案件處理辦法第26條，刑事訴訟法
    第412 條，裁定如主文。
中    華    民    國    98    年    5     月    25    日
                  刑事第六庭    審判長法  官  王憲義
                                      法  官  張盛喜
                                      法  官  邱永貴
以上正本證明與原本無異。
不得再抗告。
中    華    民    國    98    年    5     月    25    日
                                      書記官  張文斌


司法院資訊處製作；財團法人民間司法改革基金會備份。
